臺灣嘉義地方法院刑事判決　　　　九十六年度訴字第二二二號
公　訴　人　臺灣嘉義地方法院檢察署檢察官
被　　　告　乙○○
　　　　　　　　　　）
　　　　　　　　　　號
上列被告因家庭暴力之傷害等案件，經檢察官聲請以簡易判決處
刑（九十五年度偵字第五八一一、八九四三號），因本院認不得
逕以簡易判決處刑，改依通常程序審理，判決如下：
    主  文
乙○○犯強制罪，處拘役伍拾伍日，如易科罰金，以新臺幣壹仟
元折算壹日；又違反法院依家庭暴力防治法第十四條所為禁止實
施家庭暴力及騷擾之保護令裁定，處拘役肆拾日，如易科罰金，
以新臺幣壹仟元折算壹日。應執行拘役玖拾日，如易科罰金，以
新臺幣壹仟元折算壹日，緩刑年，緩刑期內付保護管束。
    事  實
一、乙○○係甲○○之夫（嗣於民國九十六年四月三十日離婚）
    ，二人間具有家庭暴力防治法第三條第一款所定之家庭成員
    關係。其基於妨害人行使權利之犯意，自九十五年七月十六
    日晚上起，在嘉義縣竹崎鄉灣橋村灣橋二○七號雙方之住處
    ，無故以水、殺蟲劑潑灑於屋內除渠等子女寢室以外之其他
    房間、棉被、客廳沙發、地板等處，迫使甲○○無處就寢，
    並將甲○○趕至屋外且恫嚇稱：不准入內，否則立即叫醒熟
    睡中之子女，致甲○○無法進入屋內而於上址門外徘徊徹夜
    未眠，直至翌日上午七時許，甲○○欲進入屋內，乙○○仍
    持屋內木製小椅子毆打甲○○（傷害部分應不另為不受理之
    諭知，詳後述），並恫嚇稱：如果進來屋內，則繼續討打等
    語，致甲○○仍無法入內，乙○○即以此等強暴、脅迫之方
    式，妨害甲○○行使使用上開房屋之權利。
二、乙○○因於上開時、地對甲○○實施身體上不法之侵害，而
    於九十五年八月二十五日，經本院以九十五年度家護字第三
    三六號裁定核發民事通常保護令，令其不得對於甲○○為下
    列行為：（一）實施身體或精神上不法侵害之行為。（二）
    直接或間接為騷擾之聯絡行為。該保護令之有效期間為一年
    。詎乙○○至遲於九十五年九月七日即已知悉上開保護令之
    內容，竟仍基於違反保護令之犯意，於九十五年十一月二十
    四日晚上十一時許，在開住處內，徒手拉扯甲○○之頭髮，
    並將甲○○之頭壓在床上（傷害部分同上述），對甲○○實
    施家庭暴力及騷擾行為，而違反上開保護令。
三、案經甲○○訴由嘉義縣警察局竹崎分局報告臺灣嘉義地方法
    院檢察署檢察官偵查起訴。
    理  由
一、上揭犯罪事實，業據被告乙○○於本院審理時均坦白承認，
    核與證人即告訴人甲○○於本院指證及渠等四名子女於偵查
    中指述情節相符（參見本院卷第三十八頁至第四十頁、偵卷
    第十七頁、第十八頁），此外，並有行政院國軍退除役官兵
    輔導委員會灣橋榮民醫院九十五年七月十七日診斷證明書、
    本院九十五年度家護字第三三六號民事通常保護令、嘉義縣
    警察局竹崎分局保護令執行紀錄表各一份、告訴人受傷之照
    片四張在卷可稽，足認被告上開自白與事實相符而堪採信。
    本件事證明確，被告犯行堪以認定。
二、被告行為後，家庭暴力防治法已於九十六年三月二十八日修
    正公布，同年月三十日施行，其中本件被告所涉及之舊法第
    十三條第二項第一款、第二款及第五十條第一款、第二款，
    調整後分列為新法之第十四條第一項第一款、第二款及第六
    十一條第一款、第二款，僅係條號之變動及部分文字之修正
    ，實質上並無變更，故不生新舊法比較之問題，參照最高法
    院九十五年第二十一次刑事庭會議決議意旨，非屬法律之變
    更，應適用裁判時之法律。核被告就犯罪事實一所為，係犯
    刑法第三百零四條第一項之強制罪，被告行為時與告訴人為
    夫妻，為家庭暴力防治法第三條第一款所稱之家庭成員，被
    告以強暴、脅迫妨害告訴人行使權利，亦屬同法第二條第二
    款之家庭暴力罪；其就犯罪事實二所為，係犯家庭暴力防治
    法第六十一條第一款、第二款之違反保護令罪。又按刑法第
    三百零五條之恐嚇危害安全罪，係指單純以將來加害生命、
    身體、自由、名譽、財產之事，恐嚇他人致生危害於安全者
    而言，如對於他人之生命、身體等，以現實之強暴、脅迫手
    段加以危害要挾，使人行無義務之事或妨害人行使權利，即
    應構成刑法第三百零四條之強制罪，縱有恐嚇行為，亦僅屬
    犯強制罪之手段，無更論以恐嚇危害安全罪之餘地，最高法
    院八十四年度臺非字第一九四號刑事判決意旨可資參照。是
    本件被告雖有上開犯罪事實一之恐嚇行為，然僅屬犯強制罪
    之手段，無更論以恐嚇危害安全罪之餘地，檢察官認亦應成
    立恐嚇危害安全罪，尚有誤會。再刑法第三百零二條第一項
    及第三百零四條第一項之罪，其所保護之法益，固均為被害
    人之自由，但前者係將被害人置於自己實力支配之下而剝奪
    其人身行動自由，後者僅使人行無義務之事或於其行使正當
    權利時加以妨害，兩者構成要件，行為態樣及被害人受害之
    程度尚不相同，最高法院七十年度臺上字第一四八七號刑事
    判決意旨亦可參酌。本件犯罪事實一被告係將告訴人趕至屋
    外，使其無法進入屋內，僅係於告訴人行使使用上開房屋之
    正當權利時加以妨害，並未將告訴人囚禁於一定空間而剝奪
    告訴人之人身行動自由，揆諸上揭說明，其所為尚與刑法第
    三百零二條第一項之構成要件不符，檢察官認被告所為係犯
    刑法第三百零二條第一項之剝奪他人行動自由罪，亦有誤會
    ，惟社會基本事實同一，本院自應予審理，並變更起訴法條
    。又被告上開犯行，罪名不同，犯意各別，應予分論併罰。
    爰審酌被告犯後坦承犯行之態度、犯罪之動機、目的、手段
    、所生之危害、智識程度、生活狀況及告訴人當庭表示原諒
    被告等一切情狀，分別量處如主文所示之刑及諭知易科罰金
    之折算標準，並定其應執行之刑及諭知易科罰金之折算標準
    。
三、另查被告未曾因故意犯罪受有期徒刑以上刑之宣告，有臺灣
    高等法院被告前案紀錄表一紙附卷可稽，被告因一時失慮，
    偶罹刑典，經此刑之宣告後，應知警惕而信無再犯之虞，且
    告訴人業已當庭表示原諒被告，被告已經有改過，不希望被
    告入監服刑（參見本院卷第四十四頁），蒞庭實行公訴之檢
    察官亦建議予被告緩刑之機會，本院認其所受宣告之刑，以
    暫不執行為適當，爰依刑法第七十四條第一項第一款規定，
    就被告所受拘役之宣告，併予宣告緩刑二年，以啟自新，並
    依家庭暴力防治法第三十八條第一項規定，宣告緩刑期內付
    保護管束。
四、公訴意旨另以：被告基於傷害人身體之犯意，於上開犯罪事
    實一毆打告訴人，致告訴人受有右手肘瘀青四×四公分、右
    前臂瘀青及擦傷六×二公分及三×一公分、右手食指○點二
    公分傷口等傷害及於犯罪事實二，徒手拉扯告訴人之頭髮，
    並將告訴人的頭壓在床上等行為，且據告訴人提出告訴，因
    認被告上開所為涉犯刑法第二百七十七條第一項之傷害罪云
    云。惟按告訴乃論之罪，告訴人於第一審辯論終結前得撤回
    其告訴，又告訴經撤回者，應諭知不受理之判決，刑事訴訟
    法第二百三十八條第一項、第三百零三條第三款分別定有明
    文。經查，刑法第二百七十七條第一項之傷害罪，依同法第
    二百八十七條前段之規定，屬告訴乃論之罪，而此部分犯罪
    事實業據告訴人撤回告訴，有本院審判筆錄一份附卷可稽，
    揆諸前揭說明，原應依刑事訴訟法第三百零三條第三款之規
    定諭知不受理之判決，惟因公訴人認此部分事實如成立犯罪
    與前揭論罪科刑部分，有裁判上一罪關係，爰不另為不受理
    之諭知。
五、據上論斷，應依刑事訴訟法第四百五十二條、第二百九十九
    條第一項前段、第三百條，家庭暴力防治法第六十一條第一
    款、第二款、第三十八條第一項，刑法第十一條、第三百零
    四條第一項、第四十一條第一項前段、第五十一條第六款、
    第七十四條第一項第一款，刑法施行法第一條之一第一項、
    第二項前段，判決如主文。
本案經檢察官邱美英到庭執行職務。
中　　華　　民　　國　九十六　年　  五 　　月　三十一 日
                  刑事第四庭  審判長法　官　蔡憲德
                                    法　官　王慧娟
                  　　　　　　　    法　官　吳育霖
上列正本證明與原本無異。
如不服本判決，應於判決送達後10日內向本院提出上訴狀（應附
繕本）。告訴人或被害人如對於本判決不服者，應具備理由請求
檢察官上訴，其上訴期間之計算係以檢察官收受判決正本之日期
為準。
中　　華　　民　　國　九十六　年　　五　　月　三十一　日
                              書記官  林美芳
附錄論罪科刑法條：
中華民國刑法第三百零四條
（強制罪）
以強暴、脅迫使人行無義務之事或妨害人行使權利者，處三年以
下有期徒刑、拘役或三百元以下罰金。
前項之未遂犯罰之。
家庭暴力防治法第六十一條
違反法院依第十四條第一項、第十六條第三項所為之下列裁定者
，為本法所稱違反保護令罪，處三年以下有期徒刑、拘役或科或
併科新臺幣十萬元以下罰金：
一、禁止實施家庭暴力。
二、禁止騷擾、接觸、跟蹤、通話、通信或其他非必要之聯絡行
    為。
三、遷出住居所。
四、遠離住居所、工作場所、學校或其他特定場所。
五、完成加害人處遇計畫。
